---
title: "Portafolio"
author: "Daniel Juárez"
date: "24/3/2020"
output: html_document
---

```{r setup, include=FALSE}
knitr::opts_chunk$set(echo = TRUE)
```


# Cantidades
Para esta visualización, escogí datos sobre la asistencia a partidos de la NFL en Estados Unidos de 2000 a 2019 para observar si ha habido alguna tendencia que permita inferir algo sobre la popularidad del fútbol americano en los últimos 20 años. 

Fuente: https://raw.githubusercontent.com/rfordatascience/tidytuesday/master/data/2020/2020-02-04/attendance.csv

```{r Setup, include=FALSE}
library(tidyverse)
library(readr)
library(plotly)

# Para esta visualización utilizaremos datos de asistencia a partidos de la NFL de 2000 a 2019.

attendance <- readr::read_csv('https://raw.githubusercontent.com/rfordatascience/tidytuesday/master/data/2020/2020-02-04/attendance.csv')

```

```{r Visualización}
# Un problema con los datos es que tiene missing values que debemos convertir a 0 en algunos casos para poder obtener un promedio. 

attendance_1 <- attendance %>%
    mutate(weekly_attendance = if_else(is.na(weekly_attendance), 0, weekly_attendance))

# Ignoramos las divisiones por equipo/estado para observar la tendencia nacional por semana del año. 
attend <- attendance_1 %>% 
  group_by(year, week) %>% 
  summarize(week_attendance = mean(weekly_attendance)) 

# Procedemos a crear el heatmap interactivo. 

heatmap <- ggplot(attend, aes(x = week, y = year, 
                             fill = week_attendance)) +
  geom_tile() + 
  scale_fill_viridis_c(option = "magma", name = "Asistencia semanal") +
  labs(x = "Semana", y = NULL,
       title = "Asistentes semanales promedio a partidos de la NFL",
       subtitle = "2000-2019", 
       caption = "Fuente: tidytuesdayR package") +
  coord_equal() +
  theme_minimal() +
  theme(legend.position = "bottom",
        legend.key.width = unit(3, "lines"),
        legend.key.height = unit(0.5, "lines"))

ggplotly(heatmap)

```

Después de observar el heatmap, podemos observar que las semanas de baja asistencia han reducido de entre la 2 y la 10 a principios de siglo, a entre la 6 y la 10 aproximadamente después de 2007-2008. 

Aunque es necesario analizar a profundidad este caso, podríamos sugerir la hipótesis de que el fútbol americano se popularizó después de 2007 por lo que las semanas "bajas" se recortaron. Esto podría obedecer a la popularización del superbowl por lo que los partidos previos a este evento tienen más asistentes.
