---
title: "Espacio"
author: "Daniel Juárez"
date: "5/6/2020"
output: html_document
---

```{r setup, include=FALSE}
knitr::opts_chunk$set(echo = TRUE)
```

# Para la visualización de espacio, utilizaré los datos de mi presentación final. Durante la presentación, mostré GIFs que mostraban la evolución temporal de fenomenos metereológicos en el plano espacial. Sin embargo, para el portafolio, solo utilizaré un año para acortar el tiempo que tarda R en generar la gráfica. Previo a las presentaciones finales, cada GIF tardó aproximadamente 5 horas en generarse. 

```{r Datos y Librerías}
library(tidyverse)
library(readr)
library(dplyr)
library(lubridate)
library(ggridges)
library(scales)
library(sf)
library(scico)
library(patchwork)

temperature <- readr::read_csv('https://raw.githubusercontent.com/rfordatascience/tidytuesday/master/data/2020/2020-01-07/temperature.csv')

australia <- st_read("Australian States Shapefile/States Map.shp",
                                  stringsAsFactors = FALSE)
```


```{r}
temperature <- temperature %>%
  mutate(day = day(date),
         month = month(date),
         year= year(date)) %>% 
  mutate(NAME = ifelse(city_name == "BRISBANE" , "Queensland",
                ifelse(city_name == "CANBERRA", "Australian Capital Territory",
                ifelse(city_name == "MELBOURNE", "Victoria",
                ifelse(city_name == "PERTH", "Western Australia",
                ifelse(city_name == "SYDNEY", "New South Wales",
                ifelse(city_name == "PORT", "South Australia",
                ifelse(city_name == "KENT", "South Australia",
                       NA_real_)))))))) %>% 
  mutate(long = ifelse(city_name == "BRISBANE" , 153.13,
                ifelse(city_name == "CANBERRA", 149.20,
                ifelse(city_name == "MELBOURNE", 144.98,
                ifelse(city_name == "PERTH", 115.98,
                ifelse(city_name == "SYDNEY", 151.21,
                ifelse(city_name == "PORT", 135.88,
                ifelse(city_name == "KENT", 138.62,
                       NA_real_)))))))) %>% 
  mutate(lat = ifelse(city_name == "BRISBANE" , -27.39,
                ifelse(city_name == "CANBERRA", -35.31,
                ifelse(city_name == "MELBOURNE", -37.83,
                ifelse(city_name == "PERTH", -31.93,
                ifelse(city_name == "SYDNEY", -33.86,
                ifelse(city_name == "PORT", -34.60,
                ifelse(city_name == "KENT", -34.92,
                       NA_real_))))))))

# Para visualizar el nombre de las regiones del país, establecemos los centroides.
australia_centroid <- australia %>% 
  st_centroid() %>% 
  mutate(long = st_coordinates(.)[,1],
         lat = st_coordinates(.)[,2]) %>% 
  filter(NAME != "Tasmania" & NAME != "Other Territories" & NAME != "Northern Territory" & NAME !="Australian Capital Territory")

# Con esto, tomamos las variables de longitud y latitud para convertirlas a un formato que pueda leerse por geom_sf
estaciones_temperature <- temperature %>% 
  st_as_sf(coords = c("long","lat")) %>% 
  filter(year == 2018) %>% 
  filter(!is.na(temperature))
estaciones_temperature <- estaciones_temperature[c("year", "month", "NAME", "geometry")]
estaciones_temperature <- unique(estaciones_temperature)
st_crs(estaciones_temperature) <- st_crs(australia)

# De la base de temperatura, nos quedamos con las variables de interés y las observaciones para 2019 (previo inmediato a los incendios). 
temperature = temperature[c("year", "month", "day", "NAME", "temperature", "temp_type")]

temperature <- temperature %>% 
  filter(year == 2018) %>% 
  filter(!is.na(temperature)) %>%
  filter(temp_type == "max") %>% 
  group_by(NAME) %>%
  summarize(temperature = mean(temperature)) 

temperature_max <- australia %>% 
  left_join(temperature)

temperature_max<- na.omit(temperature_max)

ggplot() +
  geom_sf(data = australia) +
  geom_sf(data = temperature_max, 
          aes(fill = temperature), 
          size = 0.25) +
  geom_sf(data = estaciones_temperature, size = 2) +
  geom_label(data = australia_centroid, 
             aes(x = long, y = lat, label = NAME), 
             size = 2, alpha = 0.25) +
  coord_sf() + 
  scale_fill_scico(palette = "lajolla") +
  labs(title = "Temperatura máxima promedio en Australia por territorio", 
       subtitle = "2018",
        caption = "Fuente: Australian Government, Bureau of Metereology \n Elaborado por Daniel Juárez (@dan_jb_)",
       fill = "(°C)") +
  theme_void()
```
En esta visualización observamos la temperatura máxima promedio anual en Australia por territorio. Podemos observar que Queensland es la más calurosa, seguida de Australia Occidental. Resulta interesante observar que Nueva Gales del Sur que fue la región más impactada por los incendios del año siguiente refleja una temperatura menos cálida que el resto; esto nos podría ayudar a entender como un año más caluroso de lo normal con menos lluvia pudo impactar tan desastrosamente. 
